---
title: "Proyecto señales"
author: "Grupo C"
date: "2024-12-26"
output: html_document
---

```{r setup, include=FALSE}
knitr::opts_chunk$set(echo = TRUE)
```

```{r}
library(tuneR)
library(seewave)
```

```{r}
# Esta función normaliza la amplitud y unifica la frecuencia de muestreo
normalize_and_resample <- function(audio, target_sr = 22050) {
  # Normalizamos la amplitud (entre 0 y 1)
  max_amplitude <- max(abs(audio@left))
  if (max_amplitude > 0) {
    audio@left <- audio@left / max_amplitude
    if (audio@stereo) {
      audio@right <- audio@right / max_amplitude
    }
  }
  
  # Unificamos la frecuencia de muestreo
  audio_resampled <- resamp(audio, f = audio@samp.rate, g = target_sr, output = "Wave")
  
  return(audio_resampled)
}

cutAudio <- function(input_file, 
                     output_file, 
                     duration_seconds = 130, 
                     target_sr = 22050) {
  # Lee la canción (archivo WAV)
  audio <- readWave(input_file)
  
  # Normalizamos y reesampleamos
  audio <- normalize_and_resample(audio, target_sr)
  
  # Frecuencia de muestreo (samples por segundo)
  sr <- audio@samp.rate
  
  # Número de muestras que queremos (130s * sr)
  num_samples <- duration_seconds * sr
  
  # Longitud actual de la señal en muestras (canal izquierdo)
  len_audio <- length(audio@left)
  
  if (len_audio > num_samples) {
    # 1) Si es más larga, recortamos
    audio@left  <- audio@left[1:num_samples]
    if (audio@stereo) {
      audio@right <- audio@right[1:num_samples]
    }
  } else if (len_audio < num_samples) {
    # 2) Si es más corta, rellenamos con ceros (silencio)
    needed <- num_samples - len_audio
    audio@left  <- c(audio@left,  rep(0, needed))
    if (audio@stereo) {
      audio@right <- c(audio@right, rep(0, needed))
    }
  }
  
  # Convertimos a enteros antes de guardar (sino sale un warning)
  audio@left <- round(audio@left * 32767)
  if (audio@stereo) {
    audio@right <- round(audio@right * 32767)
  }
  
  # Guardamos la versión procesada
  writeWave(audio, output_file)
}

```

```{r}
# Directorio principal de entrada
data_dir <- "data"

# Directorio principal de salida
output_main_dir <- "data_recortada"

# Creamos la carpeta de salida si no existe
if(!dir.exists(output_main_dir)) {
  dir.create(output_main_dir)
}

# Obtenemos la lista de subcarpetas dentro de data/ (sin recursividad)
subcarpetas <- list.dirs(path = data_dir, full.names = TRUE, recursive = FALSE)

# Recorremos cada subcarpeta (ej: data/hardstyle, data/jazz, etc.)
for (sub in subcarpetas) {
  
  # Nombre de la subcarpeta (por ejemplo, "hardstyle", "jazz", etc.)
  nombre_subcarpeta <- basename(sub) 
  
  # Creamos en data_recortada/ una subcarpeta con el mismo nombre
  # Ej: data_recortada/hardstyle
  output_subcarpeta <- file.path(output_main_dir, nombre_subcarpeta)
  if (!dir.exists(output_subcarpeta)) {
    dir.create(output_subcarpeta)
  }
  
  # Listamos los archivos .wav en la subcarpeta original
  wav_files <- list.files(sub, pattern = "\\.wav$", full.names = TRUE)
  
  # Para cada archivo .wav, recortar y guardar
  for (wav in wav_files) {
    # Sacamos el nombre del archivo, p. ej. "cancion1.wav"
    base_name <- basename(wav)
    
    # Definimos dónde se guardará en la carpeta recortada
    out_wav <- file.path(output_subcarpeta, base_name)
    
    # Llamamos a nuestra función cutAudio
    cutAudio(input_file  = wav, 
             output_file = out_wav,
             duration_seconds = 130)  # 2 minutos 10 seg
  }
}
```

```{r}
file1 <- readWave("data_recortada/jazz/Jazz-at-Mladost-Club-No-More-Blues.wav")
file1@right
max(file1@left)
plot(file1)
```

La idea general es extraer características como MFCCs, RMS, Tempo y beats, etc. Crear un dataframe con los valores para cada canción y a partir de ahí ir entrenando el modelo para detectar el género musical.

Comprobamos en primer lugar que todas las canciones tienen la misma frecuencia de muestreo:

```{r}
library(tuneR)

# Función para obtener frecuencias de muestreo de todas las canciones en las carpetas de géneros
get_all_sampling_rates <- function(base_path) {
  # Lista de géneros
  genres <- c("jazz", "hardstyle", "Regueton", "rock", "Rap", "opera", "Rancheras")
  
  # Data frame para almacenar los resultados
  all_sampling_rates <- data.frame(
    Genre = character(),
    File = character(),
    SamplingRate = numeric(),
    stringsAsFactors = FALSE
  )
  
  # Recorremos cada género
  for (genre in genres) {
    genre_path <- file.path(base_path, genre)
    
    # Verificar si la carpeta existe
    if (dir.exists(genre_path)) {
      # Listar archivos .wav
      wav_files <- list.files(genre_path, pattern = "\\.wav$", full.names = TRUE)
      
      # Extraer frecuencias de muestreo
      genre_rates <- sapply(wav_files, function(file) {
        audio <- readWave(file)
        return(audio@samp.rate) # Frecuencia de muestreo
      })
      
      # Agregar al data.frame
      genre_df <- data.frame(
        Genre = genre,
        File = basename(wav_files),
        SamplingRate = genre_rates,
        stringsAsFactors = FALSE
      )
      all_sampling_rates <- rbind(all_sampling_rates, genre_df)
    }
  }
  
  return(all_sampling_rates)
}

# Ejemplo de uso
sampling_rates_df <- get_all_sampling_rates("data_recortada")

# Visualizar los resultados
print(sampling_rates_df)

```

Comprobamos si todas las canciones son válidas para extraer MFCCs:

```{r}
library(tuneR)

# Función para verificar si un archivo de audio es válido para calcular MFCC
is_valid_for_mfcc <- function(file_path, target_sr = 22050, min_duration_seconds = 1) {
  # Leer el archivo de audio
  audio <- tryCatch({
    readWave(file_path)
  }, error = function(e) {
    message("Error leyendo archivo: ", file_path, " - ", e$message)
    return(NULL)
  })
  
  # Si no se pudo leer el archivo, no es válido
  if (is.null(audio)) return(FALSE)
  
  # Verificar duración mínima (en muestras)
  duration_samples <- length(audio@left)
  if (duration_samples < target_sr * min_duration_seconds) {
    message("Archivo demasiado corto: ", file_path)
    return(FALSE)
  }
  
  # Verificar amplitud máxima
  max_amplitude <- max(abs(audio@left))
  if (max_amplitude == 0) {
    message("Archivo contiene solo silencio: ", file_path)
    return(FALSE)
  }
  
  # Si pasa todas las verificaciones, es válido
  return(TRUE)
}

# Ejemplo de uso con una lista de archivos
validate_audio_files <- function(base_path, genres) {
  # Crear un data frame para almacenar los resultados
  validation_results <- data.frame(
    Genre = character(),
    File = character(),
    IsValid = logical(),
    stringsAsFactors = FALSE
  )
  
  for (genre in genres) {
    genre_path <- file.path(base_path, genre)
    if (dir.exists(genre_path)) {
      # Listar los archivos .wav
      wav_files <- list.files(genre_path, pattern = "\\.wav$", full.names = TRUE)
      
      # Validar cada archivo
      for (file in wav_files) {
        is_valid <- is_valid_for_mfcc(file)
        validation_results <- rbind(validation_results, data.frame(
          Genre = genre,
          File = basename(file),
          IsValid = is_valid
        ))
      }
    }
  }
  
  return(validation_results)
}

# Lista de géneros
genres <- c("jazz", "hardstyle", "regueton", "rock", "rap", "opera", "rancheras")

# Validar canciones en las carpetas de géneros
validation_results <- validate_audio_files("data_recortada", genres)

# Ver resultados
print(validation_results)

```

