---
title: "Proyecto señales"
author: "Grupo C"
date: "2024-12-26"
output: html_document
---

```{r setup, include=FALSE}
knitr::opts_chunk$set(echo = TRUE)
```

## Preprocesamiento del audio

### Normalizacion y Remuestreo

```{r}
library(tuneR)
library(seewave)
```

```{r}
# Esta función normaliza la amplitud y unifica la frecuencia de muestreo
normalize_and_resample <- function(audio, target_sr = 22050) {
  # Normalizamos la amplitud (entre 0 y 1)
  max_amplitude <- max(abs(audio@left))
  if (max_amplitude > 0) {
    audio@left <- audio@left / max_amplitude
    if (audio@stereo) {
      audio@right <- audio@right / max_amplitude
    }
  }
  
  # Unificamos la frecuencia de muestreo
  audio_resampled <- resamp(audio, f = audio@samp.rate, g = target_sr, output = "Wave")
  
  return(audio_resampled)
}

cutAudio <- function(input_file, 
                     output_file, 
                     duration_seconds = 130, 
                     target_sr = 22050) {
  # Lee la canción (archivo WAV)
  audio <- readWave(input_file)
  
  # Normalizamos y reesampleamos
  audio <- normalize_and_resample(audio, target_sr)
  
  # Frecuencia de muestreo (samples por segundo)
  sr <- audio@samp.rate
  
  # Número de muestras que queremos (130s * sr)
  num_samples <- duration_seconds * sr
  
  # Longitud actual de la señal en muestras (canal izquierdo)
  len_audio <- length(audio@left)
  
  if (len_audio > num_samples) {
    # 1) Si es más larga, recortamos
    audio@left  <- audio@left[1:num_samples]
    if (audio@stereo) {
      audio@right <- audio@right[1:num_samples]
    }
  } else if (len_audio < num_samples) {
    # 2) Si es más corta, rellenamos con ceros (silencio)
    needed <- num_samples - len_audio
    audio@left  <- c(audio@left,  rep(0, needed))
    if (audio@stereo) {
      audio@right <- c(audio@right, rep(0, needed))
    }
  }
  
  # Convertimos a enteros antes de guardar (sino sale un warning)
  audio@left <- round(audio@left * 32767)
  if (audio@stereo) {
    audio@right <- round(audio@right * 32767)
  }
  
  # Guardamos la versión procesada
  writeWave(audio, output_file)
}

```

## Selección y Extracción de Características

### Energía

```{r}
# Cálculo de la energía de una señal
calculate_energy <- function(audio) {
  sum(audio@left^2) / length(audio@left)
}
```

### Zero-Crossing Rate (ZCR)

```{r}
# Cálculo de ZCR
calculate_zcr <- function(audio) {
  zero_crossings <- sum(diff(sign(audio@left)) != 0)
  return(zero_crossings / length(audio@left))
}
```

### Factor Cresta

```{r}
# Cálculo del factor cresta
calculate_crest_factor <- function(audio) {
  max_amplitude <- max(abs(audio@left))
  rms <- sqrt(mean(audio@left^2))
  return(max_amplitude / rms)
}
```

### Tempo

```{r}
calculate_tempo <- function(audio, sr) {
  tryCatch({
    # Extraer la señal y calcular la envolvente
    signal <- audio@left
    envelope <- env(signal, f = sr, plot = FALSE)
    
    # Encontrar los picos en la envolvente
    peaks <- which(diff(sign(envelope - mean(envelope))) == -2)
    
    # Calcular los intervalos entre picos
    intervals <- diff(peaks) / sr  # Convertir intervalos a segundos
    
    # Validar si se detectaron intervalos
    if (length(intervals) == 0) {
      stop("No se detectaron picos suficientes en la señal.")
    }
    
    # Calcular BPM (promedio de los intervalos)
    bpm <- 60 / mean(intervals)
    
    return(bpm)
  }, error = function(e) {
    message("Error calculando tempo alternativo: ", e$message)
    return(NA)  # Devolver NA si ocurre un error
  })
}

```


### Spectral Entropy

```{r}
calculate_spectral_entropy <- function(audio, sr) {
  spectrum <- meanspec(audio, f = sr, plot = FALSE)
  power <- spectrum[, 2]  
  power <- power / sum(power)
  spectral_entropy <- -sum(power * log2(power + 1e-10))  # Agregar 1e-10 para evitar log(0)
  return(spectral_entropy)
}

```

### AMDF

```{r}
calculate_amdf <- function(audio, max_lag = 100) {
  signal <- audio@left
  n <- length(signal)
  amdf_values <- numeric(max_lag)
  for (lag in 1:max_lag) {
    differences <- abs(signal[1:(n - lag)] - signal[(lag + 1):n])
    amdf_values[lag] <- mean(differences)
  }
  
  return(amdf_values)
}

```


### Frecuencia de muestreo

```{r}
# Función para obtener frecuencias de muestreo de todas las canciones en las carpetas de géneros
get_all_sampling_rates <- function(base_path) {
  # Lista de géneros
  genres <- c("jazz", "hardstyle", "Regueton", "rock", "Rap", "opera", "Rancheras")
  
  # Data frame para almacenar los resultados
  all_sampling_rates <- data.frame(
    Genre = character(),
    File = character(),
    SamplingRate = numeric(),
    stringsAsFactors = FALSE
  )
  
  # Recorremos cada género
  for (genre in genres) {
    genre_path <- file.path(base_path, genre)
    
    # Verificar si la carpeta existe
    if (dir.exists(genre_path)) {
      # Listar archivos .wav
      wav_files <- list.files(genre_path, pattern = "\\.wav$", full.names = TRUE)
      
      # Extraer frecuencias de muestreo
      genre_rates <- sapply(wav_files, function(file) {
        audio <- readWave(file)
        return(audio@samp.rate) # Frecuencia de muestreo
      })
      
      # Agregar al data.frame
      genre_df <- data.frame(
        Genre = genre,
        File = basename(wav_files),
        SamplingRate = genre_rates,
        stringsAsFactors = FALSE
      )
      all_sampling_rates <- rbind(all_sampling_rates, genre_df)
    }
  }
  
  return(all_sampling_rates)
}
```


### Centroide Espectral

```{r}

# Función para calcular el Centroide Espectral
calculate_spectral_centroid <- function(file_path, target_sr = 22050) {
  # Leer el archivo de audio
  audio <- tryCatch({
    readWave(file_path)
  }, error = function(e) {
    message("Error leyendo archivo: ", file_path, " - ", e$message)
    return(NULL)
  })
  
  # Si no se pudo leer el archivo, devolver NULL
  if (is.null(audio)) return(NA)
  
  # Renormalizar la amplitud
  max_amplitude <- max(abs(audio@left))
  if (max_amplitude > 0) {
    audio@left <- audio@left / max_amplitude
    if (audio@stereo) {
      audio@right <- audio@right / max_amplitude
    }
  }
  
  # Resamplear si la frecuencia de muestreo no coincide con target_sr
  if (audio@samp.rate != target_sr) {
    audio <- resamp(audio, f = audio@samp.rate, g = target_sr, output = "Wave")
  }
  
  # Calcular el espectrograma promedio
  spectrum <- meanspec(audio, f = target_sr, plot = FALSE)
  
  # Calcular el Centroide Espectral
  tryCatch({
    specprop(spectrum)$cent
  }, error = function(e) {
    message("Error calculando Centroide Espectral para: ", file_path, " - ", e$message)
    return(NA)
  })
}


```

#### Centroide Espectral grupo de audios

```{r}
# Función para extraer el Centroide Espectral de todas las canciones
extract_all_spectral_centroids <- function(base_path, genres, target_sr = 22050) {
  # Data frame para almacenar los resultados
  spectral_centroids <- data.frame()
  
  for (genre in genres) {
    genre_path <- file.path(base_path, genre)
    if (dir.exists(genre_path)) {
      # Listar los archivos .wav
      wav_files <- list.files(genre_path, pattern = "\\.wav$", full.names = TRUE)
      
      for (file in wav_files) {
        # Calcular el Centroide Espectral
        centroid <- calculate_spectral_centroid(file, target_sr)
        
        # Crear un data frame temporal con el resultado
        centroid_df <- data.frame(
          Genre = genre,
          File = basename(file),
          SpectralCentroid = centroid
        )
        
        # Agregar al data frame principal
        spectral_centroids <- rbind(spectral_centroids, centroid_df)
      }
    }
  }
  
  return(spectral_centroids)
}
```



## Procesamiento en Datos

```{r}
# Directorio principal de entrada
data_dir <- "data"

# Directorio principal de salida
output_main_dir <- "data_recortada"

# Creamos la carpeta de salida si no existe
if(!dir.exists(output_main_dir)) {
  dir.create(output_main_dir)
}

# Obtenemos la lista de subcarpetas dentro de data/ (sin recursividad)
subcarpetas <- list.dirs(path = data_dir, full.names = TRUE, recursive = FALSE)

# Recorremos cada subcarpeta (ej: data/hardstyle, data/jazz, etc.)
for (sub in subcarpetas) {
  
  # Nombre de la subcarpeta (por ejemplo, "hardstyle", "jazz", etc.)
  nombre_subcarpeta <- basename(sub) 
  
  # Creamos en data_recortada/ una subcarpeta con el mismo nombre
  # Ej: data_recortada/hardstyle
  output_subcarpeta <- file.path(output_main_dir, nombre_subcarpeta)
  if (!dir.exists(output_subcarpeta)) {
    dir.create(output_subcarpeta)
  }
  
  # Listamos los archivos .wav en la subcarpeta original
  wav_files <- list.files(sub, pattern = "\\.wav$", full.names = TRUE)
  
  # Para cada archivo .wav, recortar y guardar
  for (wav in wav_files) {
    # Sacamos el nombre del archivo, p. ej. "cancion1.wav"
    base_name <- basename(wav)
    
    # Definimos dónde se guardará en la carpeta recortada
    out_wav <- file.path(output_subcarpeta, base_name)
    
    # Llamamos a nuestra función cutAudio
    cutAudio(input_file  = wav, 
             output_file = out_wav,
             duration_seconds = 130)  # 2 minutos 10 seg
  }
}
```

## Clasificación

### Crear Dataset 

```{r}
# Función para extraer todas las características
features_dataset <- function(base_path, genres, target_sr = 22050, max_lag = 100) {
  # Data frame vacío
  features <- data.frame()
  
  # Recorremos cada género
  for (genre in genres) {
    genre_path <- file.path(base_path, genre)
    
    # Verificar si la carpeta existe
    if (dir.exists(genre_path)) {
      # Listar archivos .wav
      wav_files <- list.files(genre_path, pattern = "\\.wav$", full.names = TRUE)
      
      for (file in wav_files) {
        # Leer audio
        audio <- tryCatch({
          readWave(file)
        }, error = function(e) {
          message("Error leyendo archivo: ", file, " - ", e$message)
          return(NULL)
        })
        
        # Si el archivo no es válido, pasar al siguiente
        if (is.null(audio)) next
        
        # Extraer características
        energy <- calculate_energy(audio)
        zcr <- calculate_zcr(audio)
        crest_factor <- calculate_crest_factor(audio)
        spectral_centroid <- calculate_spectral_centroid(file, target_sr)
        spectral_entropy <- calculate_spectral_entropy(audio, sr = target_sr)
        tempo <- calculate_tempo(audio, sr = target_sr)
        amdf_values <- calculate_amdf(audio, max_lag = max_lag)
        amdf_min <- min(amdf_values)
        amdf_mean <- mean(amdf_values)
        
        # Agregar fila al dataset
        features <- rbind(features, data.frame(
          File = basename(file),
          Genre = genre,
          Energy = energy,
          ZCR = zcr,
          CrestFactor = crest_factor,
          Tempo = tempo,
          SpectralCentroid = spectral_centroid,
          SpectralEntropy = spectral_entropy,
          AMDF_Min = amdf_min,
          AMDF_Mean = amdf_mean
        ))
      }
    }
  }
  
  return(features)
}


```

```{r}
# Crear dataset de características
genres <- c("jazz", "hardstyle", "Regueton", "rock", "Rap", "opera", "Rancheras")
features_df <- features_dataset("data_recortada", genres)

```


## One-Hot Encoding

```{r}
# Usar funciones base de R para One-Hot Encoding
one_hot <- model.matrix(~ Genre - 1, data = features_df)

# Convertir el resultado en un data.frame
one_hot_df <- as.data.frame(one_hot)

# Combinar el One-Hot Encoding con el dataset original
features_df_2 <- cbind(features_df, one_hot_df)

# Eliminar la columna "Genre"
features_df_2 <- subset(features_df_2, select = -Genre)

# Renombrar las columnas del One-Hot Encoding
colnames(features_df_2) <- gsub("Genre", "", colnames(features_df_2))

head(features_df_2)
```


### SVM
#### Division del Dataset

```{r}
# Cargar la librería necesaria
if (!require("caret")) install.packages("caret")
library(caret)

# Definir el porcentaje para el conjunto de entrenamiento
train_index <- createDataPartition(features_df_2$jazz, p = 0.7, list = FALSE)

# Dividir en entrenamiento y prueba
train_data <- features_df_2[train_index, ]
test_data <- features_df_2[-train_index, ]

```

#### Entrenar el Modelo

```{r}
# Instalar y cargar la librería necesaria
if (!require("e1071")) install.packages("e1071")
library(e1071)

# Crear el modelo SVM
# Elimina la columna "File" (no es relevante para el modelo)
train_features <- subset(train_data, select = -File)
test_features <- subset(test_data, select = -File)

# Variables dependientes (géneros, en formato de 0/1)
train_labels <- train_features[, c("hardstyle", "jazz", "opera", "Rancheras", "Rap", "Regueton", "rock")]

# Variables independientes (características)
train_features_2 <- train_features[, !(names(train_features) %in% c("hardstyle", "jazz", "opera", "Rancheras", "Rap", "Regueton", "rock"))]

# Entrenamiento del modelo
svm_model <- svm(x = train_features_2, y = as.factor(colnames(train_labels)[max.col(train_labels)]),
                 kernel = "linear", cost = 1, scale = TRUE)

# Ver el modelo entrenado
print(svm_model)
```

#### Evaluar el Modelo

```{r}
evaluate_model_general <- function(predictions, true_labels) {
  # Asegurar que todas las clases estén presentes en la matriz de confusión
  all_classes <- sort(union(predictions, true_labels))
  confusion_matrix <- table(factor(predictions, levels = all_classes),
                            factor(true_labels, levels = all_classes))
  cat("Matriz de Confusión (Filas: Predicho, Columnas: Etiquetas Verdaderas):\n")
  print(confusion_matrix)
  
  # Calcular precisión general (accuracy)
  accuracy <- sum(diag(confusion_matrix)) / sum(confusion_matrix)
  
  # Calcular especificidad general
  specificity <- sum(sapply(1:length(all_classes), function(i) {
    tn <- sum(confusion_matrix) - sum(confusion_matrix[i, ]) - sum(confusion_matrix[, i]) + confusion_matrix[i, i]
    fp <- sum(confusion_matrix[, i]) - confusion_matrix[i, i]
    tn / (tn + fp)
  })) / length(all_classes)
  
  # Calcular AUC general (si es multiclase, usar promedio macro)
  if (!require("pROC")) install.packages("pROC")
  library(pROC)
  
  auc_values <- c()
  roc_curves <- list()
  
  # Calcular curvas ROC y AUC individuales por clase
  for (class in all_classes) {
    # Etiquetas binarias para la clase actual
    true_binary <- ifelse(true_labels == class, 1, 0)
    predicted_binary <- ifelse(predictions == class, 1, 0)
    
    # Verificar si ambas clases (0 y 1) están presentes
    if (length(unique(true_binary)) == 2) {
      # Calcular la curva ROC para la clase individual
      roc_obj <- roc(true_binary, predicted_binary, quiet = TRUE)
      auc_value <- auc(roc_obj)
      
      # Guardar la curva ROC y el AUC
      roc_curves[[class]] <- roc_obj
      auc_values <- c(auc_values, auc_value)
      
      # Guardar la gráfica ROC de la clase
      png(paste0("imagenes/Curva_ROC_", class, ".png"), width = 800, height = 600)
      par(cex.axis = 1.2, cex.lab = 1.5, cex.main = 1.8)  # Ajustar tamaños de texto
      plot(1 - roc_obj$specificities, roc_obj$sensitivities, col = "blue", type = "l", 
           main = paste("Curva ROC - Clase:", class),
           xlim = c(0, 1), ylim = c(0, 1), xlab = "1 - Especificidad (FPR)", ylab = "Sensibilidad (TPR)")
      abline(a = 0, b = 1, lty = 2, col = "gray")  # Agregar línea diagonal
      dev.off()
    }
  }
  auc_general <- mean(auc_values)
  
  # Guardar una gráfica con todas las curvas ROC (ejes invertidos)
  if (length(roc_curves) > 0) {
    png("imagenes/Curvas_ROC_Todas.png", width = 800, height = 600)
    par(cex.axis = 1.2, cex.lab = 1.5, cex.main = 1.8)  # Ajustar tamaños de texto
    # Obtener los valores de la primera curva ROC
    roc_obj <- roc_curves[[1]]
    
    # Invertir los ejes: Especificidad (1 - FPR) en X y Sensibilidad (TPR) en Y
    plot(1 - roc_obj$specificities, roc_obj$sensitivities, col = 2, type = "l", 
         main = "Curvas ROC por Clase",
         xlim = c(0, 1), ylim = c(0, 1), 
         xlab = "1 - Especificidad (FPR)", ylab = "Sensibilidad (TPR)")
    
    # Graficar las demás curvas ROC invertidas
    if (length(roc_curves) > 1) {
      for (i in 2:length(roc_curves)) {
        roc_obj <- roc_curves[[i]]
        lines(1 - roc_obj$specificities, roc_obj$sensitivities, col = i + 1)  # Usar lines() para agregar la curva
      }
    }
    
    legend("bottomright", legend = names(roc_curves), col = 2:(length(roc_curves) + 1), lty = 1, cex = 1.2)
    abline(a = 0, b = 1, lty = 2, col = "gray")  # Agregar línea diagonal
    dev.off()
  }
  
  # Ajustar tamaño y márgenes para graficar las barras
  par(mar = c(10, 4, 4, 2))  # Aumentar márgenes inferiores
  
  # Guardar gráfico de especificidad
  png("imagenes/Especificidad_por_Clase.png", width = 800, height = 600)
  par(cex.axis = 1.2, cex.lab = 1.5, cex.main = 1.8)  # Ajustar tamaños de texto
  specificity_values <- sapply(1:length(all_classes), function(i) {
    tn <- sum(confusion_matrix) - sum(confusion_matrix[i, ]) - sum(confusion_matrix[, i]) + confusion_matrix[i, i]
    fp <- sum(confusion_matrix[, i]) - confusion_matrix[i, i]
    tn / (tn + fp)
  })
  barplot(specificity_values, names.arg = all_classes, col = "skyblue",
          main = "Especificidad por Clase", ylim = c(0, 1), ylab = "Especificidad",
          las = 2, cex.names = 1.2)  # Rotar etiquetas y ajustar texto
  dev.off()
  
  # Guardar gráfico de AUC
  png("imagenes/AUC_por_Clase.png", width = 800, height = 600)
  par(cex.axis = 1.2, cex.lab = 1.5, cex.main = 1.8)  # Ajustar tamaños de texto
  barplot(auc_values, names.arg = names(roc_curves), col = "lightgreen",
          main = "AUC por Clase", ylim = c(0, 1), ylab = "AUC",
          las = 2, cex.names = 1.2)  # Rotar etiquetas y ajustar texto
  dev.off()
  
  return(list(
    Accuracy = accuracy,
    Specificity = specificity,
    AUC = auc_general
  ))
}

```



```{r}
# Variables independientes del conjunto de prueba
test_labels <- test_features[, c("hardstyle", "jazz", "opera", "Rancheras", "Rap", "Regueton", "rock")]
test_features_2 <- test_features[, !(names(test_features) %in% c("hardstyle", "jazz", "opera", "Rancheras", "Rap", "Regueton", "rock"))]

# Evaluar el modelo de manera general
results <- evaluate_model_general(predictions, true_labels)
results

```
## Visualización

### Gráficos de la señal en el tiempo

```{r}
plot_waveform_all <- function(base_path, genres, output_dir = NULL) {
  for (genre in genres) {
    genre_path <- file.path(base_path, genre)
    if (dir.exists(genre_path)) {
      # Listar archivos .wav
      wav_files <- list.files(genre_path, pattern = "\\.wav$", full.names = TRUE)
      
      # Seleccionar solo los dos primeros archivos
      wav_files <- head(wav_files, 2)
      
      for (file in wav_files) {
        # Leer el audio
        audio <- readWave(file)
        
        # Graficar la señal en el tiempo
        plot(audio@left, type = "l", col = "blue", main = paste("Waveform -", genre),
             xlab = "Sample Index", ylab = "Amplitude")
        
        # Guardar el gráfico si se especifica un directorio de salida
        if (!is.null(output_dir)) {
          output_file <- file.path(output_dir, paste0(genre, "_", basename(file), "_waveform.png"))
          dev.copy(png, output_file)
          dev.off()
        }
      }
    }
  }
}

```

### Graficos espectrograma

```{r}
plot_spectrum_all <- function(base_path, genres, output_dir = NULL, target_sr = 22050) {
  for (genre in genres) {
    genre_path <- file.path(base_path, genre)
    if (dir.exists(genre_path)) {
      # Listar archivos .wav
      wav_files <- list.files(genre_path, pattern = "\\.wav$", full.names = TRUE)
      
      # Seleccionar solo los dos primeros archivos
      wav_files <- head(wav_files, 2)
      
      for (file in wav_files) {
        # Leer el audio
        audio <- readWave(file)
        
        # Remuestrear si es necesario
        if (audio@samp.rate != target_sr) {
          audio <- resamp(audio, f = audio@samp.rate, g = target_sr, output = "Wave")
        }
        
        # Graficar el espectrograma
        n <- length(audio@left)
        freq <- (0:(n/2)) * (target_sr / n)
        fft_values <- abs(fft(audio@left) / n)
        
        plot(freq, fft_values[1:(n/2 + 1)], type = "l", col = "red", 
             main = paste("Frequency Spectrum -", genre), 
             xlab = "Frequency (Hz)", ylab = "Amplitude")
        
        # Guardar el gráfico si se especifica un directorio de salida
        if (!is.null(output_dir)) {
          output_file <- file.path(output_dir, paste0(genre, "_", basename(file), "_spectrum.png"))
          dev.copy(png, output_file)
          dev.off()
        }
      }
    }
  }
}

```

```{r}
# Directorio base
base_path <- "data_recortada"
output_dir <- "plots_visualizacion"
# Lista de géneros
genres <- c("jazz", "hardstyle", "Regueton", "rock", "Rap", "opera", "Rancheras")

# Crear gráficos de la señal en el tiempo
plot_waveform_all(base_path, genres, output_dir = output_dir)

# Crear gráficos del espectrograma
plot_spectrum_all(base_path, genres, output_dir = output_dir)
```

